【裁判字號】    99,家訴,100
【裁判日期】    990406
【裁判案由】    聲請宣告夫妻分別財產制
【裁判全文】
臺灣臺中地方法院民事判決             99年度家訴字第100號
原      告  誠第二資產管理股份有限公司
法定代理人  甲○○
訴訟代理人  蘇品如
被      告  丙○○
            乙○○
上列當事人間宣告夫妻分別財產制事件，本院於民國九十九年三
月二十三日言詞辯論終結，判決如下：
    主      文
被告丙○○與被告乙○○間之夫妻財產制改用分別財產制。
訴訟費用由被告各負擔二分之一。
    事實及理由
一、原告起訴主張：被告二人為夫妻關係，現婚姻關係尚存續中
    ，渠等婚後未向法院辦理夫妻分別財產制契約登記。訴外人
    陳鳳珠前向慶豐商業銀行股份有限公司（下稱慶豐銀行）借
    款，被告丙○○為連帶保證人，業經慶豐銀行於九十八年三
    月三十一日將該債權讓與原告，並依金融機構合併法第十五
    條第一項第一款、第十八條第三項規定，以刊登於報紙之公
    告方式代為債權讓與之通知。是原告已合法受讓該債權。原
    告對被告丙○○之債權為新臺幣（下同）一百八十八萬六千
    三百二十一元整，及自八十九年二月九日起至清償日止，按
    週年利率百分之九‧五五計算之利息，並自八十九年三月十
    日起至清償日止，按上開利率百分之二十計算之違約金。期
    間迭經原告催索，被告丙○○均置之不理，拒不償還債務。
    且先前經慶豐銀行對被告丙○○聲請強制執行，因被告丙○
    ○無財產可供執行，經鈞院發給九十五年度執八字第六八三
    六四號債權憑證在案。另依被告丙○○之九十七年度綜合所
    得稅各類所得資料及財產歸屬資料所示，被告丙○○並無所
    得資料，名下亦無財產可供扣押執行。為此，爰依民法第一
    千零十一條規定，請准宣告被告間之夫妻財產制改為分別財
    產制等語。
二、(一)被告丙○○則以：伊當初是幫胞妹即訴外人陳鳳珠作保，
    因伊患有心臟病，目前無清償之能力等語，資為抗辯。並聲
    請：原告之訴駁回。(二)被告乙○○則以：被告丙○○當初幫
    訴外人陳鳳珠作保渠並不知情。被告丙○○與訴外人陳鳳珠
    之債務與渠並無關係等語，資為抗辯。並聲請：原告之訴駁
    回。
三、得心證之理由：(一)按夫妻未以契約訂立夫妻財產制者，除本
    法另有規定外，以法定財產制，為其夫妻財產制；債權人對
    於夫妻一方之財產已為扣押，而未得受清償時，法院因債權
    人之聲請，得宣告改用分別財產制，民法第一千零五條、第
    一千零十一條分別定有明文。而所謂未得受清償，包括全無
    可扣押之物或所扣押之物數量不足，及所扣押之財產不足清
    償該為扣押之債權人債權等情形（最高法院八十九年度台上
    字第八五四號民事判決參照）。(二)查：1.原告主張：被告二
    人之夫妻關係現仍存續中，且未約定夫妻財產制之事實，為
    被告所不爭執，且有戶籍謄本及本院登記處函文在卷可稽，
    原告此部分主張堪信為真實。2.原告復主張：被告丙○○積
    欠慶豐銀行有如前所述之本金、利息及違約金，原告受讓該
    筆債權後聲請強制執行，然被告丙○○名下已無財產可供扣
    押執行等事實，亦為被告所不否認，並有原告提出之債權讓
    與證明書、債權讓與公告之報紙、本院九十五年度執八字第
    六八三六四號債權憑證、財政部臺北市國稅局九十七年度綜
    合所得稅各類所得資料清單及財產歸屬資料清單為證，自堪
    信原告上開主張為真實。3.被告二人婚後未以契約訂立夫妻
    財產制，應以法定財產制為渠等之夫妻財產制，現因原告即
    債權人對於被告丙○○之財產強制執行後，仍不足清償原告
    之債權，且被告丙○○名下亦已無財產可供執行。揆諸前揭
    說明，原告自有權聲請宣告改用被告間之夫妻財產制為分別
    財產制。從而，原告依據民法第一千零十一條規定，求為判
    決如主文所示，為有理由，應予准許。
四、訴訟費用負擔之依據：民事訴訟法第七十八條、第八十五條
    第一項前段。
中    華    民    國    99    年    4     月    6     日
                  家事法庭    法  官  唐敏寶
以上為正本係照原本作成。
如對本判決上訴，須於判決送達後二十日之不變期間內，向本院
提出上訴狀（須付繕本）。
中    華    民    國    99    年    4     月    6     日
                              書記官  丁文宏

司法院資訊處製作；財團法人民間司法改革基金會備份。
